【裁判字號】    96,易,1300
【裁判日期】    970304
【裁判案由】    竊盜
【裁判全文】
臺灣桃園地方法院刑事判決              96年度易字第1300號
公  訴  人  臺灣桃園地方法院檢察署檢察官
被      告  乙○○
選任辯護人  盧國勳律師
            陳怡文律師
上列被告因竊盜案件，經檢察官提起公訴（96年度偵字第15380號）
，本院判決如下：
    主  文
乙○○無罪。
    理  由
一、公訴意旨略以：被告乙○○（原名李善國）意圖為自己不法
    之所有，於民國93年9 月13日至14日間，在桃園縣八德市○
    ○街○路旁，竊取友人甲○○所有登記於邱顯章所營連昇運
    通有限公司（下稱連昇公司）而停放該處車號91-KG 號拖板
    車，委託不知情表弟陳新發（原名董新發）以新臺幣（以下
    同）8 萬元之代價，售予桃園縣八德市○○路1445號不知情
    之莊林凡經營之鋐鑫汽車有限公司（下稱鋐鑫公司，原名東
    門汽車修理廠）。嗣於93年9 月15日，為甲○○發覺，而報
    警循線查知上情。因認被告乙○○涉有刑法第320 條第1 項
    之竊盜罪嫌。
二、按犯罪事實應依證據認定之，無證據不得認定犯罪事實；又
    不能證明被告犯罪，應諭知無罪之判決，刑事訴訟法第154
    條第2 項、第301 條第1 項定有明文。又刑事訴訟上證明之
    資料，無論其為直接或間接證據，均須達於通常一般之人均
    不致有所懷疑，而得確信其為真實之程度，始得據為有罪之
    認定，若其關於被告是否犯罪之證明未能達此程度，而有合
    理懷疑之存在，致使無從形成有罪之確信，根據「罪證有疑
    ，利於被告」之證據法則，即不得遽為不利被告之認定（參
    照最高法院76年臺上字第4986號判例）。
三、本件公訴人認被告涉有前開竊盜罪嫌，無非係以告訴人甲○
    ○之指訴，證人陳新發、莊林凡、楊春勇之證詞，車輛買賣
    契約書、契約書及被告書立之陳述書為其論據。訊之被告並
    不否認於93年9 月13日或14日，將告訴人所有之車號91-KG
    號拖板車委託其表弟陳新發出售，而以80,000元之價格售予
    莊林凡之事實，惟堅決否認有何竊盜犯行，辯稱：伊出售上
    開拖板車係經甲○○之委託，伊簽發240 萬元之本票予甲○
    ○，甲○○即將拖車車頭及拖板車全權交予伊處理等語。
四、本院查：
（一）證據能力部分：
  １、按被告以外之人於審判外之言詞或書面陳述，除法律有規
      定者外，不得作為證據；又被告以外之人於檢察事務官、
      司法警察官或司法警察調查中所為之陳述，與審判中不符
      時，其先前之陳述具有較可信之特別情況，且為證明犯罪
      事實存否所必要者，得為證據。刑事訴訟法第159 條第1
      項、第159 條之2 分別定有明文。
  ２、本件公訴人援引作為認定被告涉犯竊盜罪嫌之告訴人甲○
      ○於警詢及偵查中檢察事務官調查時所為陳述，均屬被告
      以外之人於審判外之陳述，為傳聞證據，而被告之選任辯
      護人於本院行準備程序時已就上開供述之證據能力提出爭
      執，本院審酌告訴人於本院審理時，業經以證人身份傳喚
      到庭具結作證，已就案發經過詳盡說明，且核告訴人於警
      詢、偵查中檢察事務官調查時所為之陳述，並非證明犯罪
      事實所必要，因認無證據能力。
  ３、除前述本院認定無證據能力，不得作為本案證據之證據方
      法外，本案所引用之供述及非供述證據，經本院依法踐行
      調查證據程序，檢察官、被告及其選任辯護人均不爭執各
      該證據之證據能力，且亦查無依法應排除其證據能力之情
      形，是後述所引用證據之證據能力均無疑義。
（二）經查，車號91-KG 號拖板車係告訴人所有，被告於93年9
      月13日或14日，將前開拖板車委託其表弟陳新發出售，嗣
      以80,000元之價格售予莊林凡，其後，告訴人於同年月16
      日以110,000 元之價格向莊林凡買回之事實，已據被告自
      承在卷，核與證人陳新發、莊林凡於偵查中證述情節大致
      相符（參見臺灣桃園地方法院96年度他字第135 號卷第33
      -34 頁），復有車輛買賣契約書1 份附卷可稽，自堪信實
      。
（三）按按刑法上之竊盜罪，須意圖為自己或第三人不法之所有
      ，而取他人之物為要件，而此「不法所有」之意圖，係指
      行為人明知其無法律上之權利，而企圖將他人支配管領下
      之動產加以移轉並僭行所有權人地位之心態，申言之，行
      為人主觀上雖知悉對於該物於法律上並不具支配權利或請
      求理由，卻有持續以所有人地位自居而支配、掌握該物之
      心態。證人即告訴人甲○○於本院審理時結證稱：伊於93
      年2 月間先買拖車頭，再委由楊春勇尋找板架，由伊出資
      於93年3 月15日購得，掛在拖車頭後營運使用，該車係靠
      行在連昇公司，由楊春勇駕駛，伊與楊春勇有定一個2 年
      之契約，每月楊春勇要支付伊165,000 元，其餘虧損均由
      楊春勇負責，被告係前開契約之保證人，之後，楊春勇僅
      支付1 期，所以伊與被告即於93年8 月份間某日至楊春勇
      處將拖車車頭及板架開回，伊有委託被告出售拖車車頭，
      被告即將拖車車頭開到花蓮，只有板架停放在桃園縣八德
      市○○街路邊，93年9 月13、14日伊放假去南部，15日回
      來後發現板架不見，伊詢問被告，被告告以其已出售，被
      告於16日凌晨至花蓮將拖車車頭開回，同日晚上9 時，伊
      與被告至莊林凡處，用110,000 元將板架贖回，17日經由
      陳新發之介紹，用185 萬元將拖車車頭及板架售出。伊於
      內政部警政署保安警察第一總隊第六大隊調查時未提及被
      告竊盜犯行，係因證據不足，伊不知道莊林凡會將此事舉
      發出來；另伊於臺灣花蓮地方法院95年度簡上字第7 號民
      事事件之陳述意見狀內述及的委託被告出售不成者，僅指
      拖車車頭，伊從來未委託被告出售板架云云。由證人甲○
      ○前開證述可知，本件爭執之拖板車係由被告與證人甲○
      ○一同至楊春勇處連同拖車車頭開回，並放置在桃園縣八
      德市○○街某處，證人甲○○一發現拖板車未停放在前開
      處所時，經詢問被告後，被告即馬上承認伊將拖板車出售
      他人之情，且亦知購買拖板車之人為莊林凡，倘被告未得
      證人甲○○之同意或授權，即竊取拖板車出售他人，證人
      甲○○自應馬上報警查辦，證人甲○○係警務人員，對相
      關法律規定及程序自知之甚詳，而證人甲○○於95年12月
      13日提出本件竊盜告訴時所憑之證據，核與93年9 月15日
      發現被告將拖板車出售時並無何不同之處，證人甲○○捨
      此不為，仍以110,000 元之代價再將其認為失竊之物品買
      回，實非情理之常，益徵本件應係證人甲○○事後不同意
      出售拖板車所生之糾紛。再者，證人楊春勇於偵查中證稱
      ：車子遭被告及甲○○開走後，曾通知伊至大竹派出所，
      伊想跟甲○○將車領回繼續開，甲○○說車頭及板車都已
      經委託被告賣了等語明確（參同前偵卷第60頁），證人甲
      ○○亦承認曾口頭委託被告覓買主出售拖車車頭，衡以拖
      車車頭之價值遠較拖板車為高，而拖板車本即掛在拖車車
      頭後併以營運，縱認證人甲○○於委託被告時，確無將拖
      車車頭及拖板車一併交由被告出售之真意，被告主觀上若
      認其受託之範圍及於拖板車，而將拖板車售出，亦難認被
      告有何不法所有意圖。
五、綜上所述，本院依前開調查證據之結果，尚無從形成被告有
    罪之確信，此外，復查無其他積極確切之證據足資認定被告
    有何不法所有之竊盜意圖，本件既不能證明被告犯罪，揆諸
    前開說明，自應為無罪判決之諭知。
據上論斷，應依刑事訴訟法第301條第1項，判決如主文。
本案經檢察官鄭東到庭執行職務。
中    華    民    國    97    年    3     月    4     日
                    刑事第十二庭  法  官  許雅婷
以上正本證明與原本無異。
如不服本判決，應於判決送達後10日內向本院提出上訴狀（應附
繕本），其未敘述上訴理由者，應於上訴期間屆滿後20日內補提
理由書狀於本院，上訴於臺灣高等法院。
                                  書記官  吳玉蘭
中    華    民    國    97    年    3     月    5     日


司法院資訊處製作；財團法人民間司法改革基金會備份。
